【裁判字號】    90,易,584
【裁判日期】    900822
【裁判案由】    竊盜
【裁判全文】
臺灣嘉義地方法院刑事判決                            九十年度易字第五八四號
    公  訴  人  臺灣嘉義地方法院檢察署檢察官
    被      告  甲○○
                己○○
                戊○○
右列被告因竊盜案件，經檢察官提起公訴（九十年度偵字第二六四四號），本院判決
如左：
    主  文
甲○○共同連續竊盜，處有期徒刑伍月，如易科罰金，以佰元折算壹日。
己○○共同連續竊盜，處有期徒刑參月，如易科罰金，以佰元折算壹日。
戊○○無罪。
    事  實
一、甲○○基於意圖自己不法所有之概括犯意，連續於附表一編號一、三、五、七所
    示之犯罪時間、地點、態樣，竊取各該被害人所管領之被害財物得手，並於附表
    一編號二、四、六所示之犯罪時間、進入該犯罪地點後，竊取屋內財物，因該屋
    未有財物而未得手。甲○○復承前揭概括犯意，於九十年四月二十六日早上，與
    己○○基於共同意圖自己不法所有之概括犯意連絡，先向不知情之戊○○借用車
    號Ｃ２─九五四五號之自用小貨車，於如附表二各編號所示之犯罪時間，前往該
    犯罪地點，以所示之犯罪態樣，竊取各被害人所示之被害財物得手，並於竊得附
    表二編號三所示之財物得手後，為嘉義縣警察局民雄分局執行巡邏勤務之員警當
    場查獲，扣得上開所竊得之古式壁鐘、大理石各一座、衣物十五件、瓷獅藝術品
    二隻、槌藥杵一組、蜂蜜一公升裝四瓶，並循線查得上情。
二、案經嘉義縣警察局民雄分局報請臺灣嘉義地方法院檢察署檢察官偵查起訴。
    理  由
壹、有罪部分（即被告甲○○、己○○部分）：
    一、（一）右開犯罪事實，業據被告甲○○坦承不諱，核與被害人丁○○、黃麗
              美、丙○○指訴之情節相符，復有古式壁鐘、大理石各一座、衣物十
              五件、瓷獅藝術品二隻、槌藥杵一組、蜂蜜一公升裝四瓶（業已發還
              被害人），及舊鈔票八張、硬幣二枚扣案可資佐證，並有贓物領據三
              紙、附表一所示犯罪地點之照片二十一幀附卷足參，事證明確，被告
              前揭自白，核與事實相符，自堪採信，被告甲○○前揭犯行，應堪認
              定。至於被告甲○○於附表一之竊盜行為確有十一次，核與起訴書所
              載十餘次等語相符，惟起訴書認該等竊盜行為，係在九十年二、三月
              間，容有誤認，附此說明。
        （二）訊據被告己○○矢口否認有何竊犯行，辯稱：伊雖有與被告甲○○
              一起去附表二所示之犯罪地點，但伊並沒有偷云云。經查：被告陳茂
              生於偵查中即已供明：「（問：是否知道甲○○要去偷東西？）知道
              ，我直接走進去，甲○○就跟進來，都是甲○○搬東西，我在旁邊看
              ，我們是開Ｃ２─九五四五號之自小貨車去載貨，：：」（偵查卷第
              九頁背面第八行以下）、「（問：你與甲○○如何進入屋內？）因屋
              子都沒有上鎖，於是我與甲○○便開門進入屋內，我在屋內翻來翻去
              沒有竊取，而甲○○使用手竊取財物。」（警卷第四頁第一行以下）
              等語綦詳，核與被告甲○○於偵查中供稱：「：：己○○與我是第一
              次偷。」（偵查卷第十頁第六、七行），及在本院供稱：「：：我有
              與己○○在九十年四月二十六日一同去偷竊：：」（本審卷第十二頁
              倒數第二行）等語相符，況被告己○○既知道被告甲○○係前去偷竊
              ，且其復與被告甲○○一同進入犯罪地點，並有著手翻查屋內物品，
              均見前述，顯見其與被告甲○○有犯意連絡，並與被告甲○○之竊盜
              行為相互利用至明，雖被告己○○本人未竊得任何財物，惟其既在旁
              觀看，足見其當時係在擔任把風行為無訛。此外，復據被害人丁○○
              、庚○○、丙○○指訴於前揭時、地，失竊該等財物明確，並有古式
              壁鐘、大理石各一座、衣物十五件、瓷獅藝術品二隻、槌藥杵一組、
              蜂蜜一公升裝四瓶（業已發還被害人）扣案可資佐證，及贓物領據三
              紙附卷可查，事證明確，被告己○○前揭辯，無非事後卸責之詞，不
              足採信，其上開犯行，亦揭認定。
    二、核被告甲○○附表一編號二、四、六所為，係犯刑法第刑法第三百二十條第
        一項、第三項普通竊盜未遂罪，其於附表一編號一、三、五、七，及附表二
        所為，係犯刑法第三百二十條第一項普通竊盜罪名。被告己○○所為，係犯
        有刑法第三百二十條第一項普通竊盜罪。被告甲○○、己○○就附表二犯行
        ，有犯意之聯絡及行為之分擔，應依共同正犯論處。被告甲○○、己○○前
        揭多次竊盜行為，時間緊接，所犯罪名相同，顯係出於概括犯意為之，為連
        續犯，均應依刑法第五十六條之規定，論以刑法第三百二十條第一項普通竊
        盜一罪名，並加重其刑。爰分別審酌被告甲○○、己○○之素行資料、智識
        程度、犯罪之動機、目的、手段、所竊取財物價值非鉅，渠等竊盜次數，及
        被告甲○○犯後坦承犯行，顯見有所悔悟，被告己○○犯後猶飾詞卸責，難
        認有悔悟之心，暨公訴人求處從輕量處其等刑度等一切情狀，分別量處如主
        文所示之刑，並均諭知易科罰金之折算標準。
貳、無罪部分（即被告戊○○部分）：
    一、公訴意旨：被告戊○○與甲○○、基於共同意圖自己不法所有之概括犯意連
        絡，於九十年二、三月間起，有十餘次在嘉義縣、市區內侵入無人住居之空
        屋內，找尋原屋主離去時留置於屋內之財物，據為己有後朋分花用怠盡；甲○○又於四月二十六日早上，與己○○共同謀議至嘉義縣、市內找尋無人住
        居空屋找尋他人留置屋內之財物，並向戊○○借用車號Ｃ２─九五四五號之
        自用小貨車，被告戊○○明知甲○○、己○○借用該小貨車之用途，仍將之
        借予甲○○、己○○使用，因認被告戊○○涉犯刑法第三百二十條第一項普
        通竊盜罪嫌等語。
    二、按犯罪事實應依證據認定之，無證據不得推定其犯罪事實，刑事訴訟法第一
        百五十四條定有明文；再事實之認定應憑證據，如未能發現相當證據或證據
        不足以證明，自不能以推測或擬制之方法，以為裁判基礎，亦經最高法院著
        有四十年台上字第八十六號判例足按。
    三、本件公訴意旨認為被告戊○○涉犯刑法第三百二十一條第一項普通竊盜罪嫌
        ，無非係以：被害人乙○○指訴伊在九十年三月十八日上午，在嘉義縣民雄
        鄉○○村○○街一八六號處所遭竊，而同鄉東湖村東勢湖一○八號亦遭竊，
        惟時間不詳，兩處共被竊許登宮、許登杭、許秋菊、許秋雪等四人之國校畢
        業證書各乙紙等語，而該四紙畢業證書，係在被告戊○○所有之自用小貨車
        上查獲，為其論據。惟訊之被告戊○○堅決否認有何右揭犯行，辯稱：伊並
        沒有去偷上開畢業證書，伊將車子借給被告甲○○、己○○時，該畢業證書
        並沒有在車上，伊亦沒有與被告甲○○一起去偷過等語。
    四、經查：前揭畢業證書業已發還被害人乙○○，此有贓物領據一紙在卷可按，
        而經警於上開車號Ｃ２─九五四五號之自用小貨車起獲上開畢業證書時，員
        警並未在畢業證書上採集指紋，作證據保全之刑事偵查作為，以查核究竟何
        人曾持有該等畢業證書，並依此訊問被告，此遍觀嘉義縣警察局民雄分局刑
        案偵查卷宗自明，是得以科學比對指紋方式，查明何人為被告之途已盡。而
        被告戊○○、己○○、戊○○自警訊、偵查，至本院調查審理時，均否曾竊
        取上開畢業證書，此綜觀全卷證自明。此外，並無其他證據可資佐證，被告
        戊○○確有竊取上開畢業證書犯行，是本院自難以上開畢業證書，係放置在
        Ｃ２─九五四五號之自用小貨車，即遽以認定被告戊○○曾有竊取畢業證書
        。復查：公訴意旨認定被告戊○○與甲○○、於九十年二、三月間起，有十
        餘次在嘉義縣、市區共同竊取財物，則渠等共同竊盜之時間、地點，竊取何
        人何品名數量之財物，均未見公訴人載明，而被告甲○○於本院調查審理時
        ，均迭次否認曾與被告戊○○共同去竊盜等語（本審卷第十二頁、第三十頁
        、第六十七頁），雖被告甲○○曾於偵查中供承，曾與被告戊○○一起去偷
        十幾次等語（偵查卷第十頁），是被告甲○○之上開供詞已有前後不一之瑕
        疵，兼復被告甲○○在警訊、偵查均未曾供稱，究與被告戊○○於何時、何
        地，竊取何物，是本院自不能依被告甲○○有前揭瑕疵之單一供述，在無其
        他證據佐證下，認定被告戊○○有公訴人所指竊盜犯行。末查：被告戊○○
        於九十年四月二十六日早上借予前揭小貨車結被告甲○○時，被告甲○○並
        未告知係被告戊○○係駕駛該小貨車，前去偷竊等情，此據被告甲○○於本
        院審理時供承「（問：你要去偷東西，你有無向戊○○說要借車去偷東西？
        ）沒有。」等語，顯見亦難以被告戊○○曾借予小貨車給被告甲○○即予以
        認定被告戊○○有何幫助竊盜或共謀共同竊盜犯行至明。合上所述，被告戊○○前揭所辯，尚可採信，此外，復查無其他積極證據足資證明，被告戊○○確有本件公訴意旨所指觸犯刑法第三百二十條第一項普通竊盜罪犯行，揆
        諸首開說明，本件既不能證明被告戊○○犯有上開罪嫌，自應無罪之諭知。
據上論斷，應依刑事訴訟法第二百九十九條第一項前段、第三百零一條第一項、刑法
第二十八條、第五十六條、第三百二十條第一項、第四十一條第一項前段、罰金罰鍰
提高標準條例第一條前段、第二條，判決如主文。
本案經檢察官劉仲慧到庭執行職務
中      華      民      國    九十      年      八      月    二十二    日
                              臺灣嘉義地方法院刑事第三庭
                                  法  官  王  漢  章
附表一（被告甲○○竊盜犯行一覽表）：
┌─┬────┬───────┬────────┬───┬───────┐
│編│犯罪時間│  犯 罪 地 點 │犯 罪 態 樣 及  │被害人│既未遂        │
│號│        │              │被 害 財 物     │      │              │
├─┼────┼───────┼────────┼───┼───────┤
│一│九十年一│嘉義市○○路一│徒手竊取屋內舊鈔│嘉義縣│既遂          │
│  │月中旬  │一三號嘉義縣政│票八張及硬幣二枚│政府  │              │
│  │        │府所有之空屋內│                │      │              │
├─┼────┼───────┼────────┼───┼───────┤
│二│九十年一│嘉義市市○街四│未竊得任何物品  │同右  │未遂          │
│  │月二十日│十二號嘉義縣政│                │      │              │
│  │        │府所有之空屋內│                │      │              │
├─┼────┼───────┼────────┼───┼───────┤
│三│九十年一│嘉義市市○街四│徒手竊取屋內二件│同右  │既遂          │
│  │月二十日│十四號嘉義縣政│舊棉被          │      │              │
│  │        │府所有之空屋內│                │      │              │
├─┼────┼───────┼────────┼───┼───────┤
│四│九十年一│嘉義市市○街四│未竊得任何物品  │同右  │未遂          │
│  │月二十日│十六號嘉義縣政│                │      │              │
│  │        │府所有之空屋內│                │      │              │
├─┼────┼───────┼────────┼───┼───────┤
│五│九十年一│嘉義市○○街三│徒手竊取保特瓶一│不詳  │連續四次竊盜既│
│  │月二十八│十三巷一號、二│百八十三支      │      │遂            │
│  │日      │號、三號、四號│                │      │              │
│  │        │空屋內        │                │      │              │
├─┼────┼───────┼────────┼───┼───────┤
│六│九十年四│嘉義市○○街十│未竊得任何物品  │不詳  │未遂          │
│  │月十一日│五巷一號無人住│                │      │              │
│  │        │居之空屋      │                │      │              │
│  │        │              │                │      │              │
├─┼────┼───────┼────────┼───┼───────┤
│七│九十年四│嘉義市市○街二│徒手竊取屋內牛仔│不詳  │連續二次竊盜既│
│  │月十五日│十二巷二號、四│褲一件及廢棄紙三│      │遂            │
│  │        │號空屋內      │斤              │      │              │
└─┴────┴───────┴────────┴───┴───────┘
附表二（被告甲○○、己○○竊盜犯行一覽表）：
┌─┬────┬───────┬────────┬───┬───────┐
│編│犯罪時間│  犯 罪 地 點 │犯 罪 態 樣     │被害人│被  害  財  物│
│號│        │              │                │      │              │
├─┼────┼───────┼────────┼───┼───────┤
│一│九十年四│嘉義縣梅山鄉大│由甲○○、己○○│丙○○│蜂蜜一公升裝四│
│  │月二十六│南村三鄰大草埔│共同進入丙○○上│      │瓶            │
│  │日上午九│三十七號之一  │開住宅（無故侵入│      │              │
│  │時  │              │住宅部分未據告訴│      │              │
│  │        │              │），並推由甲○○│      │              │
│  │        │              │下手行竊，己○○│      │              │
│  │        │              │則在旁把風      │      │              │
├─┼────┼───────┼────────┼───┼───────┤
│二│九十年四│嘉義縣大林鎮中│由甲○○、己○○│庚○○│大理石座一座  │
│  │月二十六│坑里田寮十四號│共同進入庚○○上│      │、瓷獅藝術品  │
│  │日上午十│（該門牌號碼有│開住宅（無故侵入│      │二隻、棓藥杵  │
│  │時      │二棟房屋，一棟│住宅部分未據告訴│      │一組          │
│  │        │為庚○○所有，│），並推由甲○○│      │              │
│  │        │一棟為丁○○所│下手行竊，己○○│      │              │
│  │        │有）          │則在旁把風      │      │              │
│  │        │              │                │      │              │
│  │        │              ││      │              │
├─┼────┼───────┼────────┼───┼───────┤
│三│九十年四│嘉義縣大林鎮中│由甲○○、己○○│丁○○│古式壁鐘一座  │
│  │月二十六│坑里田寮十四號│共同進入丁○○上│      │、衣物十五件  │
│  │日上午十│（該門牌號碼有│開住宅（無故侵入│      │              │
│  │一時許  │二棟房屋，一棟│住宅部分未據告訴│      │              │
│  │        │為庚○○所有，│），並推由甲○○│      │              │
│  │        │一棟為丁○○所│下手行竊，己○○│      │              │
│  │        │有）          │則在旁把風      │      │              │
│  │        │              │                │      │              │
└─┴────┴───────┴────────┴───┴───────┘
右正本證明與原本無異。
如不服本判決，應於判決送達後十日內向本院提出上訴狀( 應附繕本 )。
中      華      民      國    九十      年      八      月    二十二    日
                                  書記官  李  文  政
附錄：
中華民國刑法第三百二十條第一項
(普通竊盜罪)
意圖為自己或第三人不法之所有，而竊取他人之動產者，為竊盜罪，處五年以下有期
徒刑、拘役或五百元以下罰金。


司法院資訊處製作；財團法人民間司法改革基金會備份。
